臺灣基隆地方法院民事判決　　　　　　　 100年度婚字第24號
原　　　告　蔡麗妍
被　　　告　劉原軒
訴訟代理人　劉易明
上列當事人間離婚事件，本院於民國一百年六月二十三日言詞辯
論終結，判決如下：
    主  文
准原告與被告離婚。
訴訟費用由被告負擔。
    事實及理由
一、原告主張略以：兩造於民國77年2月9日結婚，初尚和睦，並
    育有劉易明、劉瑀涵2位子女。被告自婚後即鮮少在家，脾
    氣怪異，精神狀況長期不穩，曾瘋狂不當購物，以融資融券
    方式買賣股票，並時常在外遊蕩行蹤不明，甚至業不歸宿。
    被告自83年起就陸續在醫院治療躁鬱症精神病，並有全民健
    康保險重大傷病證明申請書為證，被告目前在宜蘭普門醫療
    財團法人普門醫院就醫治療中。被告之薪資經常入不敷出，
    原告為家庭生計，只好在外工作，於11年前從事家庭理髮維
    持生活開銷，20多年來無怨無悔為家庭付出。原告基於關心
    問及被告生活作息及借款金額流向，卻惹來被告之怒目相向
    。被告更時常連續幾天消失無蹤，且未盥洗換衣，流連於聲
    色場所。並經常消費不付帳，在外惹事生非，經店家或警察
    機關通知後，原告總得急忙趕赴處理善後。近年來被告怪異
    行為日趨嚴重，令原告感到身心俱疲。被告身為公務人員理
    應奉公守法，然其沈迷並涉足不適當場所，看人不悅故意騎
    機車衝撞前車、或在任職處所屢屢滋事而遭懲戒處分，甚至
    嚴重到犯強盜案件等，被告違反公序良俗事件層出不窮。且
    其四處借貸，其借款粗估約300萬元左右。然被告每月薪資
    約5萬元，每月攤還貸款僅能收支平衡，小孩及家庭開銷都
    由原告辛勤工作勉強渡日，被告亦於100年1月15日同意離婚
    而簽署離婚協議書。綜上所述，被告之精神疾病致其行為嚴
    重違反社會普遍認知之婚姻經營方式，原告對被告信任基礎
    已不復存在，兩造難以繼續保持共同生活婚姻，雙方宛如各
    自獨立生活之個體，雙方共同生活的婚姻目的已經破綻不能
    達成，為此原告爰依民法第1052條第1項第8款、同條第2項
    規定，請求判決准原告與被告離婚。
三、被告主張：對於原告之聲明並無意見。
四、得心證之理由：
  (一)婚姻以夫妻之共同生活為目的，夫妻應以誠摯相愛為基礎，
    相互尊重、忍讓與諒解，共同建立和諧美滿幸福之家庭，非
    有足以破壞共同生活或難以維持婚姻之重大事由，夫妻之一
    方固不得任意訴請離婚；惟若夫妻之誠摯相愛基礎動搖，彼
    此難以容忍、諒解，無從繼續保持共同生活之圓滿、安全及
    幸福，而生婚姻之破綻，夫妻之一方即非不得依民法第1052
    條第2項規定請求離婚。至婚姻是否難以維持，應斟酌破壞
    夫妻共同生活之具體情事，是否客觀上達於動搖夫妻之共同
    生活，而喪失維持婚姻之意欲為斷。復按夫妻有民法第105
    2條第1項所定各款情形以外之重大事由，難以維持婚姻者，
    雙方固均得據以請求離婚，惟同條第2項但書既規定，難以
    維持婚姻之重大事由應由夫妻之一方負責者，僅他方得請求
    離婚，則於難以維持婚姻之重大事由，夫妻雙方均須負責時
    ，自應比較衡量雙方之有責程度後，僅責任較輕之一方，得
    向責任較重之他方請求離婚；如有責程度相同時，雙方即均
    得請求離婚，始符公平之旨（最高法院95年度台上字第102
    6號判決足參）。
  (二)經查，兩造現為夫妻關係，被告於85年間起患有精神病，現
    仍在宜蘭普門醫療財團法人普門醫院（下簡稱普門醫院）就
    醫治療中，經普門醫院診治認被告罹患雙疾性情感疾患（躁
    鬱症），為持續終身之疾病，此有戶籍謄本2份、診斷證明
    書6份、普門醫院100年3月24日普醫法詢字第100009號函在
    卷可參。堪認原告主張婚後因被告患有上開疾病，致其精神
    飽受壓力，應屬實在。次查，證人劉瑀涵即兩造之女在庭具
    結證稱：「爸爸的脾氣不好，沒有發病時還好，每個月都要
    固定去拿藥吃，爸爸發病時，對每個人都很兇，會攻擊人。
    從99年6月至今日，爸爸都在住院中。父母親的感情沒有交
    集，爸爸像是住旅館的樣子，我爸爸都是很晚才回家，回來
    洗澡換完衣服，之後又走了。我爸爸如果沒有發病就會去上
    班，也是很少回家。發病時，我就沒有看到爸爸。我爸爸發
    病時，都會去有小姐坐陪的卡拉OK，不讓我們找到他，因為
    爸爸說卡拉OK內的阿姨都是他的乾媽媽及乾姐姐，我爸爸都
    常常去酒店，這些事情都是從我高中時就這樣一直到現在，
    有時侯還會跑去台北的三溫暖，我爸爸喜歡到處花錢，去很
    高級的三溫暖，之後欠錢才讓媽媽還錢。我小時侯有看到爸
    爸打媽媽，我長大之後因為住在外面就學，回家時有聽媽媽
    說有被爸爸打。我小時時侯有親眼看過媽媽被爸爸打，打的
    次數已經數不清了。爸爸在外面欠很多錢，都是媽媽在還錢
    」等語。堪認被告因罹患精神病長期住院，被告自99年6月
    住院即分居迄今，以致未能共同生活。且被告於非住院期間
    ，亦未經常在家，其流連聲色場所，在外積欠債務，或有毆
    打原告之事實，以致兩造之感情破裂，婚姻生活有名無實，
    顯見雙方無從繼續保持共同生活之圓滿、安全及幸福，而生
    婚姻之破綻。堪認任何人於此情況均喪失維持婚姻意欲之程
    度，客觀上已構成難以維持婚姻之重大事由，且其事由難認
    原告應負責之程度高於被告。揆諸前揭規定，原告依民法第
    1052條第2項規定請求判決離婚，為有理由，應予准許。至
    原告另以有同法條第1項第8款之事由，為與上開事由重疊為
    單一離婚聲明之請求，本院既已依前揭規定准許原告請求，
    自無須就此部分併為審判，附此敘明。
五、據上論結，本件原告之訴為有理由，依民事訴訟法第78條，
    判決如主文。
中    華    民    國  100    年    6    月    30     日
                  家事法庭法官  法  官  鄭培麗
以上正本係照原本作成。
如對本判決上訴，須於判決送達後20日之不變期間內，向本院提
出上訴狀。如委任律師提起上訴者，應一併繳納上訴審裁判費。
中    華    民    國  100    年    6    月    30     日
                                書記官  湯惠芳